【裁判字號】    95,上訴,1059
【裁判日期】    950920
【裁判案由】    毒品危害防制條例
【裁判全文】
臺灣高等法院刑事判決                95年度上訴字第1059號
上  訴  人
即  被  告  甲○○
輔  佐  人  乙○○
上列上訴人因毒品危害防制條例案件，不服臺灣板橋地方法院94
年度訴字第2013號，中華民國95年2月22日第一審判決（起訴案
號：臺灣板橋地方法院檢察署94年度偵字第10613號），提起上
訴，本院判決如下：
    主  文
上訴駁回。
    事  實
一、甲○○與龍成芬係男女朋友關係，甲○○明知所轉讓者為中
    央衛生主管機關明令公告列為禁藥、毒品危害防制條例第2
    條第2 項規定列為第二級毒品之安非他命，依法不得轉讓與
    他人，竟仍基於轉讓安非他命之概括犯意，於92年年初某日
    起至94年6月15日止，在臺北縣永和市○○路680巷1號4樓”
    星達賓館”502室，先後數次無償將安非他命（實際總計量
    不明）轉讓與龍成芬施用。嗣於94年6月16日下午4時30分許
    ，為警在上址查獲，並扣得安非他命7包（毛重7. 05公克，
    淨重5.77公克，業經本院95年上易字第2173號判決宣告沒收
    銷燬）始知上情。
二、案經臺北縣政府警察局永和分局報請臺灣板橋地方法院檢察
    署檢察官偵查起訴。
    理  由
一、本件被告於審判期日經合法傳喚未到庭，於準備程序中到庭
    否認有為上揭轉讓禁藥安非他命之犯行，被告之輔佐人乙○
    ○亦陳稱被告並無轉讓行為，是龍成芬愛不到被告要給他死
    ，並指稱警察刑求云云。被告於原審亦否認犯行，並辯稱：
    伊無經濟來源，怎麼會有錢拿毒品給龍成芬，不知道她為何
    會說毒品是伊提供的，在”星達賓館”扣案之安非他命是與
    證人龍成芬熟識綽號”小伍”之人拿來的云云，輔佐人乙○
    ○於原審亦辯稱證人龍成芬曾說如果得不到被告，就要讓被
    告死，且被告精神有問題，說話根本不正常云云，並提出身
    心障手冊影本1冊及診斷證明書2紙為證。惟查：
  (一)上揭事實業證據人龍成芬於檢察官偵訊及原審審理時之證述
    明確，並有安非他命7包扣案可憑。雖被告於原審準備期日
    時，先辯稱：伊都是跟證人龍成芬在一起，她有安非他命，
    伊才有（原審卷第29頁）云云，指述其所施用之安非他命都
    是龍成芬所提供，然被告於原審審理期日時則改稱：其先前
    曾向”小偉”、”小汪”、”小李”等人購買安非他命施用
    而為警查獲等情，經原審緊接訊問被告是否有錢買毒品時，
    其稱：”有錢的話，也不是那麼有錢去買毒品，因為毒品不
    便宜。”等語（見原審卷第88、89頁），足見被告所辯沒有
    經濟來源，買毒品與事實並不相符。況扣案安非他命7包係
    綽號”小伍”之人持至賓館交付被告施用，當時證人龍成芬
    跟其子在外面，不在賓館裡面等情，亦據被告於原審訊問時
    自承在卷（見原審卷第85、87頁），被告亦於原審準備程序
    中陳稱：扣案物品都是”小伍”的等語，若”小伍”係與證
    人龍成芬熟識，何以願直接將安非他命交付被告施用？又被
    告如何能得知扣案物品皆為”小伍”所有？被告所辯有違常
    理，顯係逃避轉讓毒品犯行，而隱瞞其毒品來源之情。
  (二)被告於警訊及原審訊問時，均先後陳明於本案查獲前，與證
    人龍成芬為男女朋友關係，並無恩怨（見偵卷第12頁、原審
    卷第87頁）等情，輔佐人指稱證人龍成芬曾有威脅被告之言
    語，並未提出任何證據，且經證人龍成芬當庭否認，自不得
    憑空認定輔佐人所言為真實。又證人龍成芬於警詢時雖曾稱
    係其報案請警方到現場云云，惟被告與證人龍成芬間有1個
    小孩，於94年6月16日當天，2人係因細故在房間內吵架，經
    星達賓館報警後，始在該址查獲等情，已據證人龍成芬於原
    審審理時結證在案，並為被告所不否認，查證人龍成芬當時
    本身既涉犯施用安非他命罪責，要無為陷害被告以致同遭查
    獲之動機，故證人龍成芬於檢察官偵訊及原審審理時所為之
    證述堪為採信。
  (三)被告罹患重度憂鬱症合併精神病症狀，於89年1月5日至94年
    11月17日共計在國防大學國防醫學院三軍總醫院（下稱三軍
    總醫院）門診67次，其症狀包括憂鬱、幻覺、情諸起伏、接
    受抗憂鬱藥物及抗精神病症狀，其症狀在長期規則治療期間
    症狀改善，精神症狀可達穩定程度。惟其仍有斷藥停藥之情
    形，致精神症狀復發及起伏。此有三軍總醫院94年12月27日
    集逵字第0940023892號函在卷可參。惟經本院將被告送請三
    軍總醫院鑑定結果略稱：發見施員（即甲○○）於92年至94
    年期間症狀皆相對穩定，未曾出現精神症狀急性惡性亦無須
    住院治療情形。因此施員於92年至94年間應無”精神耗弱”
    或”心神喪失”之情形，此亦有三軍總醫院95年6月9日集逵
    字第0950009246號函及鑑定報告書在卷可資卷佐，顯見被告
    於本件犯罪行為時並無”精神耗弱”或”心神喪失”之情形
    ，併此明。
    綜上所述，本案被告輔佐人所辯均屬事後卸責飾詞，尚無可
    採，被告轉讓安非他命犯行洵足認定。
  (四)查安非他命迭經行政院衛生署於69年12月8日衛署藥字第30
    1124號、79年10月9日衛署藥字第904142號公告列入藥物藥
    商管理法第16條第1款（即現行藥事法第22條第1項第1款）
    之禁藥管理，迄今尚屬禁藥（最高法院93年台上字第1164號
    判決參照），同時亦屬毒品危害防制條例第2條第2項規定之
    第二級毒品。按藥事法第83條第1項法定刑為7年以下有期徒
    刑，得併科新臺幣500萬元以下罰金，較毒品危害防制條例
    第8條第2項、第3項、第4項及其未遂犯之法定刑為重。藥事
    法第83條第1項係於93年4月21日修正公布，同年月23日施行
    ，為毒品危害防制條例之後法。毒品之範圍尚包括影響精神
    物質與其製品。而藥事之管理，亦非僅止於藥品之管理。又
    毒品未必係經公告之禁藥，禁藥亦未必為毒品。毒品危害防
    制條例與藥事法二者，並無必然之特別法與普通法關係。故
    除有轉讓之第二級毒品達毒品危害防制條例第8條第6項之一
    定數量，經依法加重後之法定刑較藥事法第83條第1項之法
    定刑為重之情形外，因藥事法第83條第1項為後法，且為重
    法，應優先適用藥事法處罰（臺灣高等法院暨所屬法院94年
    法律座談會刑事類提案第8號結論意旨參照），而本案卷內
    查無證據足資證明被告甲○○實際轉讓安非他命與證人龍成
    芬之總計數量為何，自不得依毒品危害防制條例第8條第6項
    規定加重其刑，是核被告所為，係犯藥事法第83條第1項之
    轉讓禁藥罪。又被告行為後刑法第56條連續犯之規定，業於
    94年1月7日修正公布刪除，並於95年7月1日施行，則被告之
    犯行因行為後新法業已刪除連續犯之規定，此刪除雖非犯罪
    構成要件之變更，但顯已影響行為人刑罰之法律效果，自屬
    法律有變更，依新法第2條第1項規定，比較新舊法結果，仍
    應適用最有利於行為人之法律即舊法論以連續犯，被告先後
    多次犯行，時間相近，犯罪構成要件相同，顯係基於概括犯
    意而反覆為之，應依上開說明依連續犯之規定論以一罪並加
    重其刑，此經刑法第2條第1項規定適用行為時法，原審適用
    連續犯規定應無不同，其雖未為比較新舊法，仍無須予以撤
    銷，併為說明。
二、原審以被告罪證明確，適用藥事法第83條第1項、刑法第11
    條前段、第56條並審酌被告本身已有多次毒品前科，素行非
    佳，且其轉讓他人，戕害他人身心健康，其與受讓人龍成芬
    係男女朋友，及其犯罪動機、手段、犯後猶否認犯行之犯後
    態度等一切情狀，量處有期徒刑拾月，其認事用法核無不合
    ，上訴意旨否認犯罪，仍執陳詞，指摘原判決不當為無理由
    ，應予駁回。
三、被告經合法傳喚無正當理由不到庭，爰不待其陳述逕行判決
    。
四、據上論斷，應依刑事訴訟法第368條、第371條，判決如主文
    。
本件經檢察官劉靜婉到庭執行職務。
中    華    民    國    95    年    9     月    20    日
                  刑事第七庭  審判長法  官  陳 正 雄
                                    法  官  許 錦 印
                                    法  官  蔡 光 治
以上正本證明與原本無異。
如不服本判決，應於收受送達後十日內向本院提出上訴書狀，其
未敘述上訴之理由者並得於提起上訴後十日內向本院補提理由書
（均須按他造當事人之人數附繕本）。
                                    書記官  陳 韋 杉
中    華    民    國    95    年    9    月    25    日
附錄本案論罪科刑法條：
藥事法第83條
明知為偽藥或禁藥，而販賣、供應、調劑、運送、寄藏、牙保、
轉讓或意圖販賣而陳列者，處7 年以下有期徒刑，得併科新臺幣
5 百萬元以下罰金。
以犯前項之罪為常業者，處2 年以上10年以下有期徒刑，得併科
新臺幣2 千5 百萬元以下罰金。
犯前二項之罪，因而致人於死者，處7 年以上有期徒刑，致重傷
者，處3 年以上12年以下有期徒刑。
因過失犯第1 項之罪者，處2 年以下有期徒刑、拘役或科新臺幣
30萬元以下罰金。
第1 項及第2 項之未遂犯罰之。


司法院資訊處製作；財團法人民間司法改革基金會備份。
